【裁判字號】    95,家訴,17
【裁判日期】    950829
【裁判案由】    確認繼承權存在
【裁判全文】
臺灣屏東地方法院民事判決              95年度家訴字第17號
原      告  乙○○
                        村
            丁○○
                        組
            甲○○
                        組
            己○○
            丙○○
            戊○○
            庚○○
共      同
訴訟代理人  孟舒存律師
被      告  行政院國軍退除役官兵輔導委員會屏東榮譽國民之
            家
法定代理人  壬○○
訴訟代理人  辛○○
上列當事人間請求確認繼承權存在事件，本院於民國95年8 月17
日言詞辯論終結，判決如下：
    主  文
原告之訴駁回。
訴訟費用由原告負擔。
    事實及理由
一、原告主張：原告分別為被繼承人張青山之胞妹、弟媳、姪子
    及姪女，均為合法繼承人。被繼承人張青山於民國90年5 月
    9 日死亡，在台並無得為繼承之親屬，其死亡後在台灣留有
    遺產。原告曾於91年9 月19日、93年4 月29日分別向本院聲
    明繼承，經本院以91年度聲繼字第30號、93年度聲繼字第6
    號裁定駁回，原告於94年2 月3 日補具理由再度向本院聲明
    繼承，則經本院於94年3 月23日以94年度聲繼字第4 號函知
    准予備查。嗣原告向被告請求交付遺產時，被告竟以原告聲
    明繼承已逾台灣地區與大陸地區人民關係條例第66條第1 項
    所定之3 年期限而拒絕。惟原告乃被繼承人張青山之法定繼
    承人，且曾於法定期間內聲明繼承，為此請求確認原告對被
    繼承人張青山遺產之繼承權存在等語。並聲明：確認原告對
    被繼承人張青山之遺產繼承權存在。
二、被告則以：依台灣地區與大陸地區人民關係條例第66條第1
    項規定，大陸地區人民繼承台灣地區人民之遺產，應於繼承
    開始起3 年內為繼承之表示，逾期視為拋棄繼承權。原告向
    本院聲明繼承之前2 次，雖在3 年之法定期限內，惟均遭裁
    定駁回。其第3 次向本院聲明繼承，雖經本院准予備查，然
    已逾3 年之法定期限，依法應視為拋棄繼承，而無從確認繼
    承權存在等語，並聲明：原告之訴駁回。
三、原告主張之上開事實，業據提出被繼承人張青山之除戶戶籍
    謄本、親屬關係公證書、海基會驗證書、本院91年度聲繼字
    第30號、93年度聲繼字第6 號、屏院木家恒字第94聲繼4 號
    通知、被告屏家輔字第0940001982、0940003369號函各1 件
    為證，並為被告所不爭執。本院復依職權調閱本院91年度聲
    繼字第30號、93年度聲繼字第6 號、94年度聲繼字第4 號等
    卷宗核閱屬實，堪信為真實。
四、按大陸地區人民繼承臺灣地區人民之遺產，應於繼承開始起
    3 年內以書面向被繼承人住所地之法院為繼承之表示；逾期
    視為拋棄其繼承權，臺灣地區與大陸地區人民關係條例第66
    條第1 項定有明文。上開所定3 年之期間，為大陸地區人民
    繼承台灣地區人民遺產，應遵守之法定期間，逾期未為繼承
    之表示者，視為拋棄繼承。此乃因兩造相隔，通訊往返耗時
    ，為期法律關係早日確定，以保障兩岸人民之權益而訂立。
    經查，原告乙○○、丁○○等2 人曾於91年9 月19日向本院
    聲明繼承，經本院以91年度聲繼字第30號裁定駁回確定。嗣
    原告乙○○、丁○○、甲○○、己○○、丙○○、戊○○、
    庚○○等7 人於93年4 月29日再向本院聲明繼承，又經本院
    以93年度聲繼字第6 號裁定認為其等無法證明係合法繼承人
    而裁定駁回確定。而揆諸前開規定，原告若欲主張其等為被
    繼承人之合法繼承人，仍應於繼承開始即90年5 月9 日起3
    年內，提出新證據向本院為繼承之表示，此為法定之要式。
    然查原告於前2 次聲明繼承遭駁回確定後，並未於法定聲明
    繼承期間即93年5 月8 日前再向本院為繼承之表示，則原告
    縱為被繼承人張青山之繼承人，依法亦已視為拋棄繼承被繼
    承人之遺產而無繼承權。原告嗣於94年2 月5 日再次具狀向
    本院聲明繼承，經本院94年3 月23日以屏院木家恒字第94
    聲繼4 號函通知准予備查，惟法院對聲明繼承之表示，依非
    訟程序所為之准予備查，並無確定私權之效力，是原告在繼
    承開始後逾3 年始聲明繼承，本院經形式審查後本應駁回，
    雖核發准予備查函，亦不使原告逾期而不合法之聲明繼承變
    成合法，而使原告之繼承權得以回復。否則，兩岸人民間之
    法律關係無從儘速確定，立法目的無從落實，且將導致大陸
    地區之繼承人一旦曾經在3 年之法定期間內向法院聲明繼承
    ，雖遭駁回，其聲明繼承之效力仍在，無庸再向法院為聲明
    繼承之表示，且在逾法定期間多年後，其仍得出面主張有繼
    承權之怪異結果。從而，應認原告雖曾在3 年之法定期限內
    聲明繼承，然經本院裁定駁回後，其等未能於上開期限內再
    向本院為聲明繼承之表示，則依法視為拋棄繼承，原告即無
    繼承權。是原告請求確認繼承權存在，為無理由，應予駁回
    。
五、據上論結，原告之訴為無理由，依民事訴訟法第78條，判決
    如主文。
中    華    民    國    95    年    8     月    29    日
                        家事庭法  官  楊中琪
以上正本係照原本作成。
如對本判決上訴，須於判決送達後20日內向本院提出上訴狀並表
明上訴理由，如於宣示後送達前提出上訴者須於送達後10日內補
提上訴理由書（須附繕本）。
                              書記官  鄭美雀
中    華    民    國    95    年    8     月    29    日


司法院資訊處製作；財團法人民間司法改革基金會備份。
